臺灣高等法院刑事裁定
109年度抗字第1940號
抗  告  人  
即  受刑人  蔡傑凱



上列抗告人因聲請定其應執行刑案件，不服臺灣新北地方法院，中華民國109年9月2日裁定（109年度聲字第2937號），提起抗告，本院裁定如下：                    
    主  文
抗告駁回。                                              
    理  由
一、原裁定意旨略以：抗告人即受刑人蔡傑凱（下稱受刑人）所
    犯如原裁定附表（下稱附表）所示之罪，業經法院分別判處
    如附表所示之刑，且於如附表所示之日期確定在案，有本院
    被告前案紀錄表、執行案件資料表、如附表所載案號之刑事
    判決各1份附卷可稽。茲檢察官以原審法院為上開案件之最
    後事實審法院，聲請定其應執行刑，原審審核認聲請核無不
    合，定其應執行有期徒刑9年10月等語。
二、抗告意旨略以：受刑人所犯均為侵占罪，且其手段及動機相
    類似、犯罪時間相近，所侵害者雖為個人法益，然非具有不
    可替代性及不可回復性，其責任非難重複之程度甚高，定其
    應執行刑時自當充分斟酌，並適度反映於所定執行刑，俾符
    合罪刑相當原則及比例原則。請卓參：⑴臺灣高等法院101執
    丑字第3094號詐欺案件，判處有期徒刑130月（10年10月）
    ，定其應執行有期徒刑1年2月；⑵臺灣臺中地方法院98年度
    聲字第504號詐欺案件，判處有期徒刑3年7月，更定應執行
    有期徒刑1年10月；⑶臺灣新北地方法院104年訴字第943號販
    買第二級毒品案件，判處有期徒刑合計32年，更定應執行有
    期徒刑8年6月；⑷臺灣高等法院臺中分院104年度抗字第66號
    販賣毒品案件，裁定應執行有期徒刑120月（10年），定其
    應執行有期徒刑70月（5年10月）；⑸臺灣新北地方法院100
    年執助第4259號販賣第二級毒品案件，判處有期徒刑16年，
    定其應執行刑4年。揆諸上開案例，本件原審裁定應執行刑9
    年10月，失於嚴苛甚矣，矧受刑人執行至今已逾2年，家父
    、家母均已年邁，每當雙親到監探視，述說自身一日不復一
    日健朗，其著實痛心疾首，悔不當初，懇請本院撤銷原裁定
    ，並請更為裁定應執行有期徒刑7年云云。
三、按裁判確定前犯數罪者，除有刑法第50條第1項但書各款情
    形，應由受刑人請求檢察官聲請定應執行刑外，依第51條規
    定併合處罰之。刑法第50條第1項、第53條分別定有明文。
    又按法律上屬於自由裁量之事項，有其外部性界限及內部性
    界限，並非概無拘束，依據法律之具體規定，法院應在其範
    圍選擇為適當之裁判者，為外部性界限；而法院為裁判時，
    應考量法律之目的，及法律秩序之理念所在者，為內部性界
    限，法院為裁判時，二者均不得有所逾越（最高法院80年台
    非字第473號判例參照）。次按數罪併罰之定應執行之刑，
    係出於刑罰經濟與責罰相當之考量，並非予以犯罪行為人或
    受刑人不當之利益，為一種特別的量刑過程，相較於刑法第
    57條所定科刑時應審酌之事項係對一般犯罪行為之裁量，定
    應執行刑之宣告，乃對犯罪行為人本身及所犯各罪之總檢視
    ，除應考量行為人所犯數罪反應出之人格特性，並應權衡審
    酌行為人之責任與整體刑法目的及相關刑事政策，在量刑權
    之法律拘束性原則下，依刑法第51條第5款之規定，採限制
    加重原則，以宣告各刑中之最長期為下限，各刑合併之刑期
    為上限，但最長不得逾30年，資為量刑自由裁量權之外部界
    限，並應受法秩序理念規範之比例原則、平等原則、責罰相
    當原則、重複評價禁止原則等自由裁量權之內部抽象價值要
    求界限之支配，期使輕重得宜，罰當其責，俾符合法律授與
    裁量權之目的，以區別數罪併罰與單純數罪之不同，兼顧刑
    罰衡平原則（最高法院105年度台上字第428號判決意旨參照
    ）。又法院定執行刑時，茍無違法律之內、外部界限，其應
    酌量減輕之幅度為何，實乃裁量權合法行使之範疇，自不得
    遽指違法（最高法院102年度台抗字第932號裁定意旨參照）
    。
四、經查：本件受刑人犯如附表所示之罪，均經分別確定在案，
    因合於數罪併罰，原審於各宣告刑中之最長期（有期徒刑2
    年6月）以上，於附表編號1至11所示之刑期（有期徒刑2年
    、1年8月、1年4月、7月〈共10罪〉、8月、1年、1年2月、7月
    、2年6月、1年8月、1年6月）等各刑合併之刑期（合計為有
    期徒刑19年11月）以下；再參以受刑人犯如⑴附表編號4至8
    所示之罪，前曾經本院以105年度上易字第2281號判決併定
    其應執行有期徒刑2年確定；⑵附表編號9至11所示之罪，前
    曾經臺灣新北地方法院以107年度審易字第367號判決併定其
    應執行有期徒刑3年10月確定，法院再為更定應執行刑時，
    自應受上開裁判所定其應執行刑加計其他裁判所處刑期之內
    部界限（即2年＋1年8月＋1年4月＋2年＋3年10月＝10年10月）所
    拘束。從而，原裁定就受刑人犯如附表所示各罪，定其應執
    行有期徒刑9年10月，既在外部性界限（即附表所示各罪刑
    期合計為19年11月）之範圍內，亦未逾越內部性界限暨前開
    合計之刑度（10年10月），且原裁定予以適度減輕之刑罰折
    扣，核屬原審定刑裁量權之行使，亦未悖於法律秩序之理念
    ，符合法規範之目的。又審酌受刑人犯如附表所示各罪，其
    中編號1所示之罪為偽造私文書，編號3所示之罪為偽造公文
    書，編號2、4至11所示之罪為侵占罪，屬危害個人、財產或
    社會法益，且以受刑人犯罪整體歷程觀之，犯罪時間相近，
    顯見其守法意識薄弱、自我約束能力不佳，兼衡受刑人其犯
    數罪所反映的人格特性、犯罪類型、所侵犯者於併合處罰時
    ，其責任非難重複之程度、實現刑罰經濟的功能，暨數罪對
    法益侵害之加重效應等總體情狀綜合判斷，核原裁定雖未敘
    明裁量時所斟酌之事由，理由過於疏略，惟其就定應執行刑
    之裁量權行使，在內、外部界限之間，就受刑人犯如附表所
    示各罪定其應執行有期徒刑9年10月，難謂有何違背罪責相
    當、重複評價禁止原則及裁量濫用之情事，亦無違反比例、
    平等原則、罪刑相當原則及責任遞減原則，或認與社會法律
    情感相違之情，對受刑人顯然無過重之情，受刑人認原審合
    併定應執行刑，有違數罪併罰定應執行刑之立法精神云云，
    要無足採。至抗告意旨所述實務量刑上，於定其應執行刑時
    酌量裁定，係法官酌量個案情形之結果，惟數罪併罰之定其
    應執行刑，係出於刑罰經濟與責罰相當之考量，並非予以受
    刑人不當之利益，矧個案情節不同，並無拘束法院裁量權自
    由行使之效力，揆諸前揭說明，既屬不同案件，與抗告人犯
    罪有多種罪質情形亦不相同，即非本案定其應執行刑所應審
    酌範圍，原裁定於法核無違誤。抗告意旨徒憑己見，比附援
    引他案定其應執行刑之情形，指摘原裁定不當，為無理由，
    應予駁回。
據上論斷，應依刑事訴訟法第412 條，裁定如主文。
中　　華　　民　　國　　109 　年　　11　　月　　30　　日
                  刑事第十七庭審判長法　官　鄭水銓
                              　　  法　官　黃雅芬
                              　    法　官　沈君玲
以上正本證明與原本無異。
如不服本裁定，應於收受送達後5日內向本院提出再抗告狀。
                                    書記官　彭于瑛
中　　華　　民　　國　　109 　年　　11　　月　　30　　日